【裁判字號】    95,交抗,113
【裁判日期】    950215
【裁判案由】    違反道路交通管理處罰條例
【裁判全文】
臺灣高等法院交通事件裁定             95年度交抗字第113號
抗  告  人
即受處分人  甲○○
上列抗告人因違反道路交通管理處罰條例案件，不服臺灣臺北地
方法院，中華民國94年12月30日所為裁定（94年度交聲字第995
號），提起抗告，本院裁定如下：
    主  文
抗告駁回。
    理  由
一、按汽車駕駛人，行經有燈光號誌管制之交岔路口闖紅燈者，
    處新臺幣（下同）一千八百元以上五千四百元以下罰鍰；汽
    車駕駛人，爭道行駛有不按遵行之方向行駛者，處六百元以
    上一千八百元以下罰鍰，道路交通管理處罰條例第五十三條
    、第四十五條第一項第一款分別定有明文。次按汽車駕駛人
    有同條例第四十五條情形之一者，記違規點數一點；有第五
    十三條情形之一者，記違規點數三點，同條例第六十三條第
    一項第一款、第三款亦分別著有明文。再按行為人經當場舉
    發者，被查獲之行為人為受處分人時，應將該通知單填記後
    交付該行為人簽名或蓋章收受之；拒絕簽章者，並記明其事
    由，視為已收受，違反道路交通管理事件統一裁罰標準及處
    理細則第十一條第一項第一款亦有明文規定。
二、原處分意旨略以：本件異議人即受處分人甲○○駕駛車牌號
    碼737-CS號營業小客車於民國九十四年六月十七日十一時許
    ，在新明路二九八巷處，經警舉發行經有燈光號誌管制之交
    岔路口闖紅燈、拒絕停車接受稽查而逃逸及不按遵行方向行
    駛之違規，前開闖紅燈及拒絕接受稽查逃逸部分，且逾應到
    案期限三十日以上，依道路交通管理處罰條例第五十三條、
    第六十條第一項、第六十三條第一項第一、三款規定，處罰
    鍰一萬一千四百元，並記違規點數共四點；又前揭不按遵行
    方向行駛部分，依同條例四十五條第一項第一款、第六十三
    條第一項第一款規定，處罰鍰一千八百元，並記違規點數一
    點。
三、受處分人異議意旨略以：前揭第AEB332874、AEB332875號舉
    發通知單所舉發之事實，與當時之事實不符，且當時舉發之
    員警並未將舉發通知單交付與伊，只拿其證件抄一抄，就叫
    伊走了，伊沒有拒絕簽名，否則豈會逾期這麼久才去裁決所
    ，為此聲明異議，請求撤銷原裁決處分云云。
四、原裁定以：
  (一)本件受處分人自承於九十四年六月十七日十一時許有駕駛前
    開營業小客車，行經臺北市○○路二九八巷十六弄，並經警
    攔下開單之情形，有於九十四年十月十七日原審訊問筆錄在
    卷可證。又證人即本件舉發之警員吳耀敏於原法院具結證稱
    ：當天我是負責站九點至十二點的巡邏班，在新明路口二九
    八巷十四弄單純守望，剛好受處分人駕車從成美橋下來，由
    南往北行駛，要下橋時，成美橋路口已經變紅燈，就很快衝
    過來，我看到時準備要攔受處分人，受處分人看見我就違規
    雙黃線迴轉，由西向東走，我想記得車號逕行舉發就好，就
    迴轉就往新明路二九八巷十六弄之單行道，受處分人又從那
    頭闖單行道進來，逆向行駛，所以我又舉發受處分人逆向行
    駛。當時我將受處分人攔下後，受處分人很生氣，拒絕簽名
    就走了，至於我當時有無交付該等舉發通知單，已經不記得
    ，但受處分人有拒絕簽收等語，衡情證人吳耀敏警員為依法
    執行職務之公務員，與異議人並無怨隙或利害關係，自無設
    詞誣陷、身觸偽證重罪之必要，其證言應堪採信。又交通警
    察製單舉發違反道路交通管理處罰條例所列之違規事實，本
    質上為行政處分，係公務員基於職務上之權力，依法就特定
    之具體事件所為具公法上效果之單方行政行為，基於公務員
    為公法上行為具有公信力之原則，該行政行為當可被推定為
    真正，其據以依法處分之事實認定亦為正確無誤，本此公信
    原則，乃立法者賦予行政機關制定違反道路交通管理事件統
    一裁罰標準及處理細則，使執勤警員得當機處分以維護交通
    秩序、安全之行政目的，反之，若謂公務員一切行政行為均
    需預留證據以證其實，則國家行政勢必窒礙難行，據此，刑
    事訴訟法就關於犯罪證據有關之規定中，與屬行政秩序罰之
    交通違規裁罰本旨不合之部分，自不在準用之列。是若無證
    據足資證明執勤員警之舉發有誤或有捏造事實違法取締之情
    事，則執勤警員本其維護交通秩序、安全職責所為之舉發，
    自應受到合法、正確之推定。從而受處分人既未能提出反面
    證據以推翻證人之前開證述，並證明其確無前述違規行為，
    尚難認其辯解為可採，是受處分人前揭之闖紅燈及逆向行駛
    之違規行為堪予認定。
  (二)次查本件受處分人於前揭時地拒絕簽收員警所開立之違規舉
    發通知單，並經證人吳耀敏於本院證述明確，是依據前揭規
    定，應視為受處分人已收受該舉發通知單，又受處分人於九
    十四年八月十五日才至原處分機關陳述意見，有該陳述書附
    卷可佐，距舉發通知單上所載應到案日九十四年七月二日已
    逾三十日以上，併此敘明。
  (三)按汽車駕駛人，駕駛汽車有違反本條例之行為，經交通勤務
    警察或依法令執行交通稽查任務人員制止時，不聽制止或拒
    絕停車接受稽查而逃逸者，除按各該條規定處罰外，處新臺
    幣三千元以上六千元以下罰鍰，道路交通管理處罰條例第六
    十條第一項固定有明文。惟按內政部警政署警署交字第1941
    8號函釋：「對交通違規不服稽查取締之事實認定，須經『
    攔停稽查』而有下列情事者，一、拒絕查驗駕照、行照或其
    他足資稽查之文件者。二、拒絕停靠路邊接受稽查者。三、
    以消極行為不服從稽查。四、經以警報器、喊話器呼叫靠邊
    停車而不靠邊停車接受稽查取締或逃逸者。」，此有臺北市
    政府警察局內湖分局九十四年八月三十一日北市警內分交字
    第09432788900號函在卷可考。查當天警員吳耀敏見受處分
    人有闖紅燈之違規行為時，準備要攔受處分人時，受處分人
    一看到警員吳耀敏就迴轉等情，業經證人吳耀敏於原法院具
    結證述明確，有本院九十四年十月十七日訊問筆錄附卷可稽
    ，是警員吳耀敏當時尚未對受處分人為鳴笛或其他指示停車
    接受稽查之行為，則揆諸前揭規定及說明，尚難認受處分人
    有該當「拒絕停車接受稽查而逃逸」之行為，況且闖紅燈之
    行為，如當場不能攔截製單舉發者，依道路交通管理處罰條
    例第七條之二規定，得對汽車所有人逕行舉發處罰。
  (四)綜上所述，受處分人確實有於前揭時地闖紅燈及逆向行駛之
    違規行為明確。針對違規拒絕停車接受稽查而逃逸部分，原
    處分機關依道路交通管理處罰條例第六十條第一項裁處罰鍰
    六千元，並記違規點數一點，固非無見，惟受處分人並無「
    拒絕停車接受稽查而逃逸」之行為，已詳如前所述，是關於
    北市裁二字第裁22-AEB332874號原處分，受處分人前開異議
    雖無理由，然原裁定既有不當，仍由原法院將原處分撤銷，
    以受處分人有闖紅燈之違規行為，且於員警舉發當時拒絕簽
    收舉發通知單，依法應視為其已收受該舉發通知單，並未依
    期限自動繳納罰鍰或到案聽候裁決，依道路交通管理處罰條
    例第五十三條、第六十三條第一項第三款，及違反道路交通
    管理事件統一裁罰基準表之規定，處受處分人罰鍰五千四百
    元，並記違規點數三點，以資適法。另就逆向行駛部分（北
    市裁二字第裁22-AEB332875號處分），受處分人既於員警舉
    發當時拒絕簽收舉發通知單，依法應視為其已收受該舉發通
    知單，且未依期限自動繳納罰鍰或到案聽候裁決，從而，原
    處分機關依道路交通管理處罰條例第四十五條第一項第一款
    、第六十三條第一項第一款、違反道路交通管理事件統一裁
    罰基準表之規定，裁罰一千八百元，並記違規點數一點，受
    處分人對此處分異議，自無理由。
五、經核原裁定對受處分人處以罰鍰並違規記點及駁回其餘異議
    ，洵無違誤。抗告人抗告意旨以並不知員警告發內容，也不
    知有罰單之事云云。惟本件抗告人既自承有於九十四年六月
    十七日十一時許有駕駛前開營業小客車，行經臺北市○○路
    二九八巷十六弄，並經警攔下當場舉發開單之事實，則抗告
    人當時應已明知有違規之情形，否則焉會遭警攔下並舉發開
    單，抗告人辯稱不知員警告發之內容，顯係卸責之詞。又抗
    告人於員警舉發當時拒絕簽收舉發通知單，依法應視為其已
    收受該舉發通知單，若抗告人對之有所不服，當立即向處分
    機關聲明異議，惟抗告人心存僥倖並未依期限自動繳納罰鍰
    或到案聽候裁決亦未提出異議，直至車行發現有異，經告知
    抗告人後，抗告人始於九十四年八月十五日向原處分機關陳
    述意見，其所辯不知有罰單，亦不可採。抗告意旨仍執前開
    情詞，指摘原裁定不當，為無理由，應予駁回。
據上論結，應依道路交通案件處理辦法第26條，刑事訴訟法第41
2條，裁定如主文。
中    華    民    國    95    年    2     月    15    日
                  交通法庭    審判長法  官  吳    敦
                                    法  官  陳 世 宗
                                    法  官  吳 啟 民
以上正本證明與原本無異。
不得再抗告。
                                    書記官  江 采 廷
中    華    民    國    95    年    2     月    15    日


司法院資訊處製作；財團法人民間司法改革基金會備份。
